臺灣彰化地方法院刑事判決　　　　　　　　　　　　　　九十四年度易字第一二號
　　公　訴　人　臺灣彰化地方法院檢察署檢察官
　　被　　　告　丙○○
右列被告因竊盜案件，經檢察官提起公訴（九十三年度偵字第九二五三號），本院判
決如左：
    主  文
丙○○無罪。
    理  由
一公訴意旨：被告丙○○因缺錢花用，竟與女友乙○○（另由本院審理中）共同基於
  意圖為自己不法所有之概括犯意聯絡，連續於附表所示之夜間，由被告騎乘車牌號
  碼ＥＹＪ—六六八號輕型機車，將乙○○載送至附表所示之地點附近，由乙○○進
  入該處竊取如附表所示之財物，得手後再由被告騎車載送離去，將所竊財物朋分花
  用，因認被告涉有刑法第三百二十一條第一項第三款之夜間侵入住宅竊盜罪嫌（起
  訴書原認被告於民國九十三年十月二十六日所為係構成刑法第三百二十條第一項之
  竊盜罪嫌，惟於本院審理中業經公訴人當庭主張更正為同法第三百二十一條第一項
  第三款之夜間侵入住宅竊盜罪嫌）。
二公訴意旨所憑論據：
  (一)被告於警詢及檢察官偵查中之供述。
  (二)證人即共犯乙○○於警詢及檢察官偵查中之證述。
  (三)證人即被害人甲○○於警詢之指述。
  (四)證人即被害人丁○○於警詢之指述。
  (五)竊盜現場照片五張。
  (六)被告於警詢及檢察官偵查中業已坦承其用前開機車載乙○○至彰化縣和美鎮柑井
    里、鐵山里、詔安里及彰和路四三四號附近等處，核與證人乙○○證稱是被告騎
    機車至行竊地點附近等候，再由伊進入行竊等語相符，復與證人丁○○於警詢中
    證稱是乙○○進入住處行竊，被告騎尾數六六八號機車接應乙○○離去等語一致
    ，已足堪認定被告就竊盜犯行有行為分擔。證人乙○○雖證稱：僅告知被告要去
    找朋友，被告不知是去行竊，惟證人乙○○於警詢中既供承其與被告為男女朋友
    ，認識約半年，每天見面，所竊得財物與被告一起花用，行竊所用的車牌號碼Ｅ
    ＹＪ—六六八號、ＲＮ八—三八一號機車，均為被告之父所有，二人交往情形極
    為密切，證人乙○○事後所為之證詞應係刻意迴護，被告辯稱不知情，顯難採信
    ；況被告無業，且在本件犯罪期間內復有施用毒品之犯行（業經起訴），堪認本
    件應係被告與乙○○二人共同謀議竊取他人財物以供己花用，是被告所辯顯係卸
    責之詞，不足採信。
三被告之辯解：
  訊據被告固坦認於附表所示時地，騎乘其父所有機車附載女友乙○○，至案發地點
  附近巷口，乙○○再至附表所示被害人家中竊取財物，然堅決否認有何共同竊盜犯
  行，辯稱：不知乙○○前往行竊，也未分得財物等語。
四本院之判斷：
  (一)按犯罪事實應依證據認定之，無證據不得認定其犯罪事實；檢察官就被告犯罪事
    實，應負舉證責任，並指出證明之方法；不能證明被告犯罪者，應諭知無罪之判
    決，刑事訴訟法第一百五十四條第二項、第一百六十一條第一項、第三百零一條
    第一項分別定有明文。次按事實之認定，應憑證據，如未能發現相當證據，或證
    據不足以證明，自不能以推測或擬制之方法，以為裁判基礎，亦有最高法院四十
    年臺上字第八六號判例可資參照。
  (二)經查：
    1.被告於附表所示時地，騎乘機車附載乙○○至案發地點附近巷口，乙○○下後
      ，藉口造訪朋友、同學，要求被告先在附近閒逛，稍後在下車之巷口見面，而
      未將伊竊盜犯意告知被告，乙○○隨後自行物色被害對象，而前往附表所示被
      害人家中竊取財物得手，所得雖一起花用、購買毒品，惟向被告騙稱乃朋友所
      借等情，業據證人乙○○於本院結證明確（本院卷第五八頁反面、第五九頁反
      面至第六一頁正面、第六二頁反面至第六四頁正面、第六五頁正面），核與該
      證人於警詢、檢察官偵查中供稱被告不清楚其竊盜行為等語一致（偵查卷第十
      九頁正面、第六十頁反面），是依證人乙○○之供述與證述，已難認被告有事
      前謀議、事後得贓情事，而有犯意聯絡、行為分擔。證人乙○○於警詢之初就
      有無共犯一節，雖坦認是被告騎機車搭載至案發地點等語（偵查卷第十六頁反
      面），惟其並未進一步供承被告即係共犯，反而始終堅稱被告不知情，是自不
      能僅執此部分之供述內容，認為其對被告有利之供述皆不可採。被告辯稱未分
      得財物，雖與證人乙○○之證述有異，然被告就證人乙○○行竊情節，事前苟
      不知悉，即無從因其曾予載送，即論以竊盜之共同正犯，是被告事後縱然分得
      財物，亦不足以認定被告有何共同竊盜之犯行。
    2.被害人丁○○於警詢雖陳稱是被告接應乙○○離去等語（偵查卷第二八頁反面
      ），惟證人乙○○二次所為，被告苟係擔任把風、接應，似以在被害人住家門
      口等候，始能收把風、接應之效，詎被告捨此不為，竟在附近巷口等候，依此
      亦難認被告有把風、接應之行為分擔。
    3.被告與證人乙○○雖均不否認彼此為男女朋友關係，認識有數月之久（本院卷
      第五九頁正面），惟二人縱為男女朋友，仍非不可能有某部分之私密，不欲對
      方知悉，是證人乙○○著手竊盜前向被告誑稱要造訪朋友、同學，被告信以為
      真，而未亦步亦趨，並誤認證人乙○○提供之花費係朋友所借，復不能認與常
      情有違，或以二人關係密切，遂反推彼此有竊盜之犯意聯絡、行為分擔。
    4.至被害人於警詢之指述及竊盜現場照片，至多僅能證明被害人遭竊之事實，尤
      不能證明被告係證人乙○○竊盜之共同正犯。
  (三)綜上所述，被告對於證人乙○○所犯，既不知情，則其雖有接送、等候證人乙○○之舉，尚不能證明被告對該等竊盜犯行有犯意聯絡、行為分擔，二人雖係男女
    朋友，亦不能因彼此關係密切，而以推測之方法，認被告所辯不可採，並遽認被
    告犯罪。是檢察官所舉證據尚不足以認定被告有何共同竊盜之犯行，本院又查無
    其他積極證據證明被告確有公訴意旨所指之犯行，不能證明被告犯罪，自應諭知
    無罪之判決。
據上論斷，應依刑事訴訟法第三百零一條第一項，判決如主文。
本案經檢察官邱鼎文到庭執行職務。
中      華      民      國    九十四    年      三      月     三十     日
                                  臺灣彰化地方法院刑事第二庭
                                      審判長法  官  李  水  源
                                            法  官  李  雅  俐
                                            法  官  廖  政  勝
右正本證明與原本無異。
如不服本判決，應於判決送達後十日內向本院提出上訴狀( 須附繕本 )。
                                        法院書記官  呂  雅  惠
中      華      民      國    九十四    年      三      月     三十     日
附表
┌─────────┬────────┬──────────┬──────┐
│時              間│地            點│竊    得    財    物│ 被  害  人 │
├─────────┼────────┼──────────┼──────┤
│九十三年十月二十六│彰化縣和美鎮嘉犁│現金新臺幣（下同）二│            │
│日下午五時五十五分│里彰和路二段七０│千三百元            │甲○○      │
│許                │四號           │                    │            │
├─────────┼────────┼──────────┼──────┤
│九十三年十月二十九│彰化縣和美鎮鐵山│現金六百元、金牌七面│            │
│日晚上七時許      │里鎮東路二三五巷│（約七錢）          │丁○○      │
│                  │十七號          │                    │            │
└─────────┴────────┴──────────┴──────┘
